臺灣高等法院臺南分院刑事判決　　　　 96年度上訴字第574號
上　訴　人　臺灣臺南地方法院檢察署檢察官
上　訴　人
即　被　告　乙○○
指定辯護人　本院公設辯護人甲○○
上列上訴人因被告違反槍砲彈藥刀械管制條例案件，不服臺灣臺
南地方法院95年度訴字第252號中華民國96年4月27日第一審判決
（起訴案號：臺灣臺南地方法院檢察署94年度偵字第13102號）
，提起上訴，本院判決如下：
    主  文
上訴駁回。
    事  實
一、乙○○明知未經許可不得製造具殺傷力之槍枝、子彈，竟基
    於製造槍枝、子彈之概括犯意，自民國94年3月起，陸續自
    臺南市東帝士百貨公司附近「華山模型店」購得模型槍（玩
    具手槍）4枝、12顆玩具金屬子彈後，在臺南市○○街75號
    之2住處，以其父謝水得所有之邁鑫銑床機、鑽頭、游標卡
    尺為製造槍枝、子彈之工具。其先將所購4枝模型槍之槍管
    拆下後，再仿造上開所購模型槍槍管之形狀、長度，以其所
    購之實心鐵塊，製造槍管一枝，更換改裝在所購之一枝模型
    槍裡，而製造完成具殺傷力之仿M84型改造手槍1枝 (含彈匣
    ，槍枝管制編號：0000000000號)，另連續製造槍砲主要組
    成零件之土造金屬槍管11枝（其中1枝為半成品）以備更換
    改裝在模型槍之用。而其為改造槍枝發射之用，另仿造上開
    所購玩具金屬子彈之形狀、長度，以其所購之實心黃銅塊，
    連續製造金屬彈頭土造子彈半成品64顆、土造彈殼半成品85
    顆，並製造土造子彈36顆（惟經送鑑定後，認均不具殺傷力
    ）。嗣經警於94年10月20日上午7時許，持臺灣台南地方法
    院核發之搜索票，在其上開住處實施搜索其所涉毒品危害防
    制條例案之證據時，當場查獲並扣得其所有之上開具殺傷力
    之仿M84型改造手槍1枝 (含彈匣，槍枝管制編號：
    0000000000號)、改造槍管15枝（除其所製造之土造金屬槍
    管11枝外，另含所購模型槍原來之仿造並內具阻鐵之金屬槍
    管4枝）、含彈匣（不含滑套）之槍身3枝、槍枝滑套6個、
    改造槍枝零件1包 (含仿COLT廠1908CALIBER25型半自動手槍
    所製造槍枝之金屬撞針及撞針座、復進簧與復進簧桿、彈簧
    、土造金屬抓子鉤半成品、土造金屬槍機半成品等物)，及
    土造子彈、子彈半成品、彈殼半成品、玩具金屬彈殼共197
    顆（除其所製造土造子彈半成品64顆、土造彈殼半成品85顆
    、土造子彈36顆外，另含12顆玩具金屬彈殼）、改造彈頭半
    成品1包（含土造金屬彈頭、底火連桿、覘片與金屬物等物
    ）、玩具底火片1瓶、含火藥成分之黑色粉末1瓶、手提包1
    只，及其父謝水得所有之鑽頭1枝、邁鑫銑床機1部、游標卡
    尺1枝，而查悉上情。
二、案經臺南市警察局第一分局報告臺灣台南地方法院檢察署檢
    察官偵查起訴。
    理  由
甲、證據能力之問題：辯護人及被告對本案證據之證據能力雖稱
    均無意見（見本院卷第40頁），惟於本院審理中被告既已爭
    執其警詢筆錄自白之任意性，是本院審酌被告之真意，自應
    就被告警詢自白之任意性先予認定：
一、按刑事訴訟法第95條第2款、第156條第4項分別規定：訊問
    被告應先告知得保持緘默，無須違背自己之意思而為陳述；
    被告未經自白，又無證據，不得僅因其拒絕陳述或保持緘默
    ，而推斷其犯行。此乃被告在刑事訴訟程序中，所享有「保
    持緘默」及「拒絕陳述」之權利。為確保被告之緘默權及拒
    絕陳述權，防止以違法之方法取得其供述，刑事訴訟法第98
    條明定：訊問被告應出以懇切之態度，不得用強暴、脅迫、
    利誘、詐欺、疲勞訊問或其他不正之方法；同法第156條第1
    項明定：被告之自白，非出於強暴、脅迫、利誘、詐欺、疲
    勞訊問、違法羈押或其他不正之方法，且與事實相符者，得
    為證據。將被告因遭受身體上強制（包括：強暴、疲勞訊問
    及其他施以生理上壓迫之不正方法）或精神上強制（包括：
    脅迫、利誘、詐欺及其他施以心理上壓迫之不正方法）所為
    非任意性之自白，以及在違法羈押中所為之自白，同列為以
    不正方法取得之供述證據，不問其自白是否與事實相符，一
    概排除其證據能力。良以非任意性之自白，係在被告遭受身
    體上強制或精神上強制之情況下所取得，並非出於其自由意
    思之發動，在其心意不自主之情況下所為之陳述，非真實之
    可能性大為提高，若允許採為證據，不僅嚴重侵犯人權，也
    容易造成司法誤判，因此否定其證據能力。但所謂非任意性
    之自白，除其自白必須是以不正方法取得外，尤須該自白與
    不正方法間具有因果關係，始有前述排除法則之適用，此觀
    刑事訴訟法第156條第1項規定：「被告之自白，非『出於』
    強暴……者，得為證據」即明。而上開因果關係之判斷，除
    應依個案具體情節，詳細考察訊問之一方之基本狀況（包括
    ：實施不正方法之態樣、手段、參與實施之人數……等等）
    及受訊問之一方之基本狀況（包括：受訊問人之年齡、地位
    、品行、教育程度、健康狀況……等等）外，更應深入探討
    不正方法與自白間之相關聯因素（包括：實施不正方法對受
    訊問人強制之程度、與自白在時間上是否接近、地點及實施
    之人是否相同、受訊問人自白時之態度是否自然、陳述是否
    流暢……等等）及其他相關情況，為綜合研判，始能符合事
    實（最高法院94年度台上字第2997號刑事判決意旨參照）。
二、次按刑事訴訟法第379條第10款所稱應調查之證據，係指與
    待證事實有重要關係，在客觀上認為應行調查者而言。如在
    客觀上非認定事實及適用法律之證據，即無調查之必要，自
    得不予調查。原判決已就被告之自白，認定為證據之一種，
    但依刑事訴訟法第156條第1項規定，被告之自白，須非出於
    強暴、脅迫、利誘、詐欺、疲勞訊問、違法羈押或其他不正
    之方法，且與事實相符者，始得為證據。依同條第2項規定
    ，被告之自白，不得作為有罪判決之唯一證據，仍應調查其
    他必要之證據，以察其是否與事實相符。其第3項規定被告
    陳述其自白係出於不正之方法者，應先於其他事證而為調查
    。其立法意旨，乃欲以補強證據擔保自白之真實性，亦即以
    補強證據之存在，藉之限制自白在證據上之價值，防止偏重
    自白，發生誤判之危險。依上開規定，被告任意性之自白始
    有證據能力，法院才能採為認定犯罪事實之裁判基礎，在自
    白是否出於任意性有疑義時，應先對自白之任意性為調查，
    且在心證上無需達於確信程度才能認定，認定之結果，不利
    益應歸國家負擔，利益歸被告，亦即依自由證明程序調查後
    ，法院在心證上雖非達到確信，惟相當程度懷疑調查機關使
    用不正訊問方法時，即應認定證據非出於任意性，被告自白
    不具證據能力，而予排除不得作為判決基礎（最高法院94年
    度台上字第275號刑事判決意旨）。是非任意性之被告自白
    不具證據能力，法律採最嚴格之要求，而其任意性事實有無
    之認定，司法實務上採自由證明程序，以相當程度的懷疑為
    心證標準，以落實保障被告之最基本人權。但是所謂其自白
    與不正方法間須有因果關係，係指被告之非任意性自白結果
    ，係由詢問者製造之壓力所產生，以因果關係言之，係由結
    果往上溯其原因，形式上雖係以中立、客觀之因果關係描述
    之，實質上最後仍須作一價值判斷，是若由其當初之原始情
    況言之，應是詢問者作為之危險性問題，綜合當時之各種證
    據及事實，模擬詢問者及被告之心理互動狀態，對被告之心
    理意志，是否已有客觀之危險性，足以動搖其心志，作出違
    反其心意之不利己供述以為斷。若詢問者之作為尚在法律之
    合理要求內，雖稍有瑕疵，仍不能認係已達不正方法，而認
    其係違法取得被告之自白。
三、本件被告於警詢之自白有無任意性？關鍵重點就在於調查中
    有無以不正方法而取得被告自白之事實？經查：本件被告於
    94年10月20日上午7時許為警查獲時，並扣得仿M84型具有殺
    傷力之改造手槍一枝（含彈匣，槍枝管制編號：0000000000
    號）、改造槍管15枝、及含彈匣之槍身3枝、槍枝滑套6個、
    改造槍枝零件1包，及土造子彈、子彈半成品、彈殼半成品
    、玩具金屬彈殼共197顆、改造彈頭半成品1包、玩具底火片
    1瓶、含火藥成分之黑色粉末1瓶等物，於當日中午12時許，
    警方人員在台南市第一分局刑事組製作警詢筆錄時，已明確
    告知其法定之三項權利，有勘驗筆錄在卷可稽（見原審卷第
    56頁），而被告雖抗辯：其於警詢時之自白係因其吸食安非
    他命致意識不清，屬非任意性自白，依法應無證據能力云云
    。惟員警於開始詢問時，係先讓被告陳述其基本年籍資料，
    復採一問一答之詢問方式：「（上述改造手槍、子彈從何而
    來？）自己買模型來做的。（你自己買模型槍回來改造的？
    ）對啊！來看，來做啊！（子彈呢）也是模型裡面的。（模
    型槍彈何來？）華山，東帝士前面。（玩具店買的？）是。
    （東帝士附近的百貨公司喔？）東帝士前面的玩具店啦！（
    買回來的模型槍彈如何改造？）在家裡用的。（用你家的車
    床喔？）銑床。（銑床下去打？）嗯。（只有車床而已嗎？
    ）銑床，那不是車床。（只有銑床？鑽頭有嗎？）鑽頭1、2
    支。（誰教你改造的？）我自己看那個，沒人教啦！我自己
    看玩具下去做！（自己看書是不是？）自己看模型。（自己
    摸索嘛？）是。（自己買書回來看喔？）沒書啦！（自己摸
    索的？）對，…（槍是模型買回來改造的？）看…（槍膛？
    ）看那個下去改啊！（你講詳細一點，怎麼改？) 自己鑽孔
    ，自己…（模型買回來第一步要做什麼？）管，槍管。…（
    用鐵塊還是怎樣？）對啊！鐵！（材料怎來？家裡的廢料嗎
    ？還是怎樣？）去買的，（扣的槍有幾支？）那些喔？三支
    長的。…（小支的，裝管就好嘛？沒膛簧而已嘛？）少東西
    啦。（少什麼東西？）少槍裡面的東西。（撞針座怎麼來的
    ？）也是看那個…（一比一下去做？）對。（也是拿鐵塊來
    車？）對。（滑套呢？）也是看道具。（滑套你可以自己做
    ？）就沒做過，看那個做的。（槍管、撞針組、滑套都是照
    這個尺寸下去車？）對。有的我不會說。（子彈怎做的？）
    也是一樣看那個。（買模型回來照尺寸？）對。（火藥怎來
    的？）火藥也是跑到外面買的。（去那裡買？）就那個鞭炮
    。（買鞭炮回來拆？）對。（底火？）去買的。（那裡買？
    ）運動器材行。（運動器材行裡面人家賽跑鳴槍用的？）對
    ，…（不曾試打過吧？）嗯。（不曾拿槍恐嚇別人吧？）嗯
    。…剛剛你問我改造的工具，可以改成今年嗎？（沒差吧！
    看你啊！你自己想好，看什麼時候？）改今年好了…（隨便
    你說，看什麼時候？今年初嗎？製作啦！你什麼時候開始改
    的？）三月份好了。吃的【即吸食安非他命】你幫我改成二
    月份。（這有差別嗎？）幫我改一下啦。（重點我剛跟你說
    了，沒說的就是沒重要。）我是說如果我算是吃了以後…」
    等情，業經原審勘驗被告之警詢錄音帶無誤，有原審之勘驗
    筆錄可稽，而被告對該勘驗警詢錄音帶之內容亦沒有意見；
    是以，由該勘驗筆錄的內容顯見，警詢時員警詢問被告之態
    度尚稱懇切，且製造槍、彈的細節均係被告所自陳，員警並
    無詐欺或利誘被告之情事，且許多製造槍、彈之細節（如銑
    床非車床、未看書而自己買玩具模型回來摸索、模型玩具槍
    管裡少東西），被告尚且糾正警員詢問之問題，更甚要求更
    改筆錄，將吸食安非他命之時間改成在改造槍、彈之前，以
    藉詞因吸食安非他命後意識不清而改造槍、彈，是實難認被
    告當時之意識有何不清楚之狀態，況被告對扣案槍枝是否曾
    試射、使用亦未為肯定之答案，亦可印證被告內心就問題如
    何回答尚有自由選擇之空間，綜合全部詢問過程，員警詢問
    被告之態度雖有小瑕疵，但是其語氣、言詞尚在合理調查範
    圍內，被告之回答雖較簡略，但是仍有所辯白及說明，應認
    為被告之警詢筆錄係其自由意志下所供述，且與扣案證物相
    符，依法具有證據能力，
乙、實體上之理由：
一、上揭犯罪事實，訊據被告乙○○固坦承被警在其住處搜索查
    獲扣案之槍、彈等物不諱，惟矢口否認有上開製造槍、彈等
    犯行，辯稱：扣案物係朋友曾俊龍寄放的，說寄放二、三星
    期就會來拿，但都沒有拿回去，伊在檢察官聲請羈押時，即
    向法官說明此事；伊在警詢時，因有施用安非他命，意識模
    糊不清，所供與事實不符；且扣案之邁鑫銑床機不能製造槍
    枝、槍管等物，只能加工平面之鐵板，圓柱的東西只能用車
    床機去製造，請求鑑定云云。辯護人提出辯護稱：被告係在
    仁德鄉「吉丞」餐具公司上班，扣案之邁鑫銑床機係被告父
    親所購，為被告之父與弟在家中從事塑膠模具開模之工作之
    用，被告並非從事車床或銑床行業之人，是否有能力利用銑
    床機製造槍彈，仍存有疑慮等語。經查：
  (一)檢察官於94年11月23日向原審聲請羈押被告時，被告雖有提
    及「曾俊良」（見94年度聲羈字第574號卷第5頁），及被告
    於原審始提及住在安平區石門里之「曾俊龍」，然被告於94
    年10月20日警詢時及同日檢察官訊問時，均未提及「曾俊良
    」或「曾俊龍」，何以因吸食安非他命送觀察勒戒一個月後
    ，於聲請羈押時始提及「曾俊良」？況「曾俊龍」已於94年
    9月29日死亡（見原審卷第98頁），無從傳喚對質。
  (二)被告於94年10月20日檢察官訊問時，已供承：「（今天在你
    家裡搜索到如扣案所示等物何來？）我在東帝士百貨附近【
    華山模型店】，在今年3月陸陸續續買玩具手槍共4支，扣案
    所有物品都是我的。（槍彈、底火何來？）都是買來的，我
    在健康路體育用品店買底火。（有無其他人看過扣案槍枝？
    ）我孩子有看過，因為有時候工作回家後製造，小孩有看到
    。（你父親及你弟弟是否知道你改造槍枝？）他們不知道，
    都是我偷偷做的。」（詳偵查卷第7頁），足見被告於偵查
    中已坦承改造槍枝犯行，且並無提及扣案物品係朋友「曾俊
    良」或「曾俊龍」寄放，反而坦承係其所購，至為灼然。而
    證人即查獲本案之警員李旼暾於原審審理中結證稱：「（到
    底被告是承認何範圍？）被告自己承認買起跑槍專用的火藥
    材料回來改造成子彈用的底火，然後承認去模型店買模型槍
    回來，然後配合自己買的金屬利用家裡的銑床機來改造，切
    成適當的長度配合模型槍的槍管，模型槍之槍管及槍機以外
    之部分都是金屬的。（槍機是指何部分？）槍機是指撞針附
    近主要的組件，這部分若是塑膠的無法承受火藥的擊發力，
    所以必須要用金屬來製造。（被告當時有無說那些槍械子彈
    的成品及半成品是朋友寄放的？）被告說他自己的。（子彈
    的部分，被告有無說如何改造？）我印象中被告也是說用銑
    床機做的，被告是拿黃銅做的金屬條（圓形實心柱狀）切成
    大概每發子彈的長度，再利用銑床機將實心的金屬挖空就變
    成彈殼。（扣案物當中有一支具有殺傷力之含彈匣之手槍，
    此手槍也是被告自己改造的？提示偵查卷33頁最上面之照片
    ）這支手槍在我們查獲時被告也承認是他改造的。（滑套的
    部分被告有承認如何改造嗎？）滑套的部分是買模型槍回來
    時就已經有了，滑套是屬於金屬的部分。（撞針、抓子鉤部
    分，被告有無承認是他改造的？）正常的滑套上面有配備抓
    子鉤，但我們查獲的滑套有一部分是缺少抓子鉤。撞針的部
    分因模型槍的廠牌很多，所以其成份不一定，有的部分是塑
    膠做的，有的部分是金屬做的，若是塑膠做的，改造手槍之
    人就必需再買金屬來製作撞針。」等語（詳原審卷第169、
    170 頁），核與被告於警詢供承「今年3月，在東帝士前面
    之華山玩具店，購買4支模型槍，在家裡用銑床、鑽頭，按
    照模型槍之槍管（已經沒用）比例，以所購之鐵塊，再車一
    支…，子彈也是一樣照模型尺寸做。…在下班後，自己偷做
    ，父與弟不知情。至於火藥是買鞭炮回來拆，底火是到運動
    器材行買起跑槍回來拆」等情大致相符，並於原審供稱「對
    於勘驗警詢錄音帶內容，沒有意見。」（詳原審卷第57至62
    頁、64頁之原審勘驗筆錄，原審卷第66頁），足見被告於警
    詢中亦坦承改造槍枝犯行，且並無提及扣案物品係朋友「曾
    俊良」或「曾俊龍」寄放，反而坦承係其所購，至堪認定。
    況被告為警在其上開住處實施搜索其所涉毒品危害防制條例
    案之證據時，當場查獲並扣得其所有之上開具殺傷力之仿
    M84型改造手槍1枝（含彈匣，槍枝管制編號：0000000000號
    ）、改造槍管15枝（除其所製造之土造金屬槍管11枝外，另
    含所購模型槍原來之仿造並內具阻鐵之金屬槍管4枝）、含
    彈匣之槍身3枝、槍枝滑套6個、改造槍枝零件1包（含仿
    COLT廠1908CALIBER25型半自動手槍所製造槍枝之金屬撞針
    及撞針座、復進簧與復進簧桿、彈簧、土造金屬抓子鉤半成
    品、土造金屬槍機半成品等物），及土造子彈、子彈半成品
    、彈殼半成品、玩具金屬彈殼共197顆（除其所製造土造子
    彈半成品64顆、土造彈殼半成品85顆、土造子彈36顆外，另
    含12顆玩具金屬彈殼）、改造彈頭半成品1包（含土造金屬
    彈頭、底火連桿、覘片與金屬物等物）、玩具底火片1瓶、
    含火藥成分之黑色粉末1瓶、手提包1只等物，觀諸前開扣案
    物品，不僅包括已改造完成槍、彈，甚且包括改造槍枝零件
    及子彈半成品、玩具底火等物品，衡諸常情，寄放物品通常
    係寄存較具價值性之物品，甚少有人連改造槍、彈之零件及
    子彈半成品、玩具底火等物品均寄放他人處，是被告前開所
    辯顯係事後卸責之詞，不足採信。
  (三)又原審指定台灣省機械技師公會鑑定前開銑床機器是否能將
    實心鐵塊改造成槍管及將實心黃銅塊改造成彈殼，鑑定結果
    認：
    「(1)車床與銑床比較：
    銑床，係利用旋轉的多鋒刀具（銑刀）或成形刀具切削工
      件之多餘量，使之獲得所需的端面、平面、曲面、齒形等
      各種複雜形狀及尺寸的工具機。
    車床，係利用刀架夾持車刀並移動刀座，以車削工件之端
      面、外圓、錐度（推拔）、螺紋等形狀，亦即車床為利用
      固定的單鋒刀具切削旋轉之工件成為圓柱、圓筒等形狀之
      工具機。
    由於銑床係移動工件予旋轉中之刀具切削，工件之進給方
      式將決定終產品之形狀，故銑床之加工彈性較大，可作相
      當多樣之加工動作，甚至車床之工作都可完成，如端面、
      鑽孔、圓柱及圓孔之成型等。
    唯，圓柱或圓管形之塑造可由車床加工輕易完成，其可節
      省加工時間、取得一致性之優良品質，與單純之操作技巧
      等特點，係銑床鮮少用於加工圓柱型工件之原因。
    由上述可知，銑床與車床二者各有其特質，唯銑床理論上
      可包含車床之工作，只是過程甚為複雜且繁瑣困難。
    又，如工件素材之外徑尺寸正符合彈殼之目標外徑時，銑
      床因免去最繁雜之外徑加工，僅施以鑽孔及修整作業即可
      產出彈殼之基本輪廓，大量節省加工時間，於此情況下銑
      床即可完全取代車床之工作。
    (2)邁鑫砲塔式立式銑床：
    邁鑫砲塔式立式銑床為相當廣泛且典型之立式銑床，其最
      小驅動馬力為2HP，工作台左右（X軸）行程762mm，前後
     （Y軸）行程305mm，上下（Z軸）行程406mm。
    參照圖一，該銑床如欲做各種切削加工，必須於工作台上
      裝設可固定工件之夾具或治具，並於主軸上安裝合適之刀
      具配件。當工件夾持於夾治具妥當後，即可移動工作台及
      膝形座進行所須之切削工作。
    由於該銑床之工作台至主軸端最大距離為440mm，上下行
      程僅有406mm，概略扣除夾具及刀具之高度後，應可加工
      工件之長度於100mm左右。（如夾具較低則可加工範圍較
      大）
    實心鐵塊以銑床加工成槍管狀，須將實心鐵塊之兩端預先
      銑削至平行，再固定於轉盤式夾具，依少量多次（工件之
      橫向及縱向進刀）之方式使成形為目標尺寸之圓柱或具段
      差圓柱，接著換上由小至大之鑽頭分多次鑽通實心圓柱即
      成管狀。
    某些槍管之外型並非單純之直管狀，或具有準星，或具有
      卡掣結構，或具溝槽，或具有膛線等較複雜結構。如以該
      銑床裝設合適之刀具，夾具及治具，再加上操作者之技術
      及創意，應可製作出複雜結構之概略外型並輔以其他機器
      或手工等整型處理即可得到成品。
    同上述之理，該銑床亦可將實心黃銅塊製成彈殼。
    (3)結論：
    銑床與車床儘管差別於驅動之對象不同，然銑床對於各種
      加工成型彈性相當大，應用上較車床廣泛，唯，一般使用
      上同時具備銑床與車床之場所，不僅可製成複雜之產品，
      且可得到更為優良之品質。
    由於銑床可完成車床之工作，故銑床於設備齊全及技術純
      熟者操作下，應有能力將實心鐵塊與實心黃銅塊製作出槍
      管及彈殼外型。」等情。
    足見，被告上開辯稱扣案之邁鑫銑床機不能製造槍枝、槍管
    等物，只能加工平面之鐵板，圓柱的東西只能用車床機去製
    造云云，核與上開鑑定結果不合，不足採信。另辯稱：扣案
    之邁鑫銑床機為被告之父與弟在家中從事塑膠模具開模工作
    之用云云，亦核與該銑床機之操作手冊所載「一般操作安全
    須知」第1點「本機器只限加工於金屬用，不得加工木材或
    易燃物，及能產生毒性之材料。」（見原審卷第30頁背面）
    不符，亦不足採信。
  (四)查被告已於警詢、偵查中坦承購買模型槍（玩具手槍）四支
    加以改造，則除扣案之仿M84型改造手槍一枝（含彈匣，槍
    枝管制編號：0000000000號）外，其餘扣案之仿COLT廠1908
    CALIBER25型半自動手槍之槍砲主要組成零件（含彈匣）之
    槍身3枝，依前開警員李旼暾證述及被告於警詢坦承改造槍
    管之情節，自非被告所改造，而係模型槍原來之槍身、彈匣
    ，殆無疑義。又扣案之金屬滑套6個，其中3個係仿COLT廠
    1908CALIBER25型半自動手槍之槍砲主要組成零件（不含槍
    機、抓子鉤），依前開警員李旼暾證述觀之，亦顯係上開3
    支模型槍之金屬滑套，至於其餘3個金屬滑套，並無積極證
    據足證係被告所製造。而改造槍枝零件1包（含仿COLT廠
    1908CALIBER25型半自動手槍所製造槍枝之金屬撞針及撞針
    座、復進簧與復進簧桿、彈簧、土造金屬抓子鉤半成品、土
    造金屬槍機半成品等物），除含仿COLT廠1908CALIBER25型
    半自動手槍所製造槍枝之金屬撞針及撞針座、復進簧與復進
    簧桿、彈簧等物，應係模型槍原來之零件外，其餘土造金屬
    抓子鉤半成品、土造金屬槍機半成品等物，亦無積極證據足
    證係被告所製造。另扣案之土造子彈、子彈半成品、彈殼半
    成品共185顆（197顆扣除12顆玩具金屬彈殼），依前開警員
    李旼暾證述及被告於警詢坦承改造子彈之情節，應係被告所
    製造無訛。至於改造彈頭半成品1包（含土造金屬彈頭、底
    火連桿、覘片與金屬物等物），亦無積極證據足證係被告所
    製造。至於扣案之仿M84型改造手槍一枝（含彈匣，槍枝管
    制編號：0000000000號）及改造槍管11枝（15枝扣除仿造並
    內具阻鐵之金屬槍管4枝─應係模型槍原來之零件），依前
    開警員李旼暾證述及被告於警詢坦承改造槍管之情節，亦應
    係被告所製造無訛。另扣案之玩具底火片1瓶、含火藥成分
    之黑色粉末1瓶，業據被告於警詢供承「火藥是買鞭炮回來
    拆，底火是到運動器材行買起跑槍回來拆」等情，亦非被告
    所製造。又扣案之仿M84型改造手槍1枝 (含彈匣，槍枝管制
    編號：0000000000號)，係由仿beretta廠84型半自動手槍製
    造之槍枝換裝土造金屬槍管、抓子鉤、滑套與槍機而成之改
    造手槍，機械性能良好，可擊發適用子彈，具殺傷力，有內
    政部警政署刑事警察局94年12月5日刑鑑字第0940164472號
    槍彈鑑定書一份在卷足稽。至於扣案之土造子彈、子彈半成
    品、彈殼半成品共185顆，除土造子彈半成品64顆、土造彈
    殼半成品85顆外，其餘土造子彈36顆，經送鑑定後，認均不
    具殺傷力，亦有上開槍彈鑑定書一份在卷足稽。
  (五)綜上，被告上開所辯，顯係事後卸責之詞，不足採信，並有
    仿M84型具有殺傷力之改造手槍一枝 (含彈匣，槍枝管制編
    號：0000000000號)、改造槍管15枝、及含彈匣之槍身3枝、
    槍枝滑套6個、改造槍枝零件1包、土造子彈、子彈半成品、
    彈殼半成品、玩具金屬彈殼共197顆、改造彈頭半成品1包、
    玩具底火片1瓶、含火藥成分之黑色粉末1瓶（已由台南市警
    察局第一分局送往國防部聯合後勤司令部彈藥處處理，詳原
    審卷第89、91、92頁）、鑽頭1枝、邁鑫銑床機1部、游標卡
    尺1枝等扣案可佐，及現場照片、搜索過程照片、扣押物品
    照片等附卷可稽，事證明確，被告犯行洵堪認定。
二、按槍砲彈藥刀械管制條例於94年1月26日經總統以華總一義
    字第09400010101號修正公布，並於同年1月28日生效，修正
    前槍砲彈藥刀械管制條例第11條第1項未經許可製造其他可
    發射子彈具有殺傷力之改造手槍罪部份，該第11條業經修正
    刪除，並將該條5項規定各分別移列至第8條5項規定中合併
    修正。而被告犯罪時間為94年3月起，是核被告製造可發射
    子彈具殺傷力之仿M84型改造手槍1枝（含彈匣，槍枝管制編
    號：0000000000號）所為，係犯槍砲彈藥刀械管制條例第8
    條第1項之未經許可製造可發射子彈具有殺傷力之改造手槍
    罪；其又連續製造槍砲主要組成零件之土造金屬槍管11枝，
    目的係以備更換改裝在金屬模型槍之用，使該改造後之金屬
    手槍可擊發適用之子彈，並具殺傷力，惟未改造完成即被警
    查獲，是核其此部分所為，係犯同條例第8條第5項、第1項
    之未經許可製造可發射子彈具有殺傷力之改造手槍未遂罪，
    公訴人認係犯同條例第13條第1項之製造槍砲主要零件罪，
    尚有未洽，惟起訴之基本事實同一，應予變更起訴法條。被
    告先後製造手槍既、未遂二行為，時間相接，所犯係基本構
    成要件相同之罪，顯係基於概括犯意為之，為連續犯，而被
    告行為後，刑法第56條連續犯之規定，業於94年1月7日修正
    公布刪除，並於95年7月1日施行，則被告之犯行，因行為後
    新法業已刪除連續犯之規定，此刪除雖非犯罪構成要件之變
    更，但顯已影響行為人刑罰之法律效果，自屬法律有變更，
    依新法第2條第1項規定，比較新、舊法結果，仍應適用較有
    利於被告之行為時法律即舊法論以連續犯（最高法院95年第
    8次刑事庭會議決議參照）。是被告此部分所為，應依修正
    前刑法第56條規定，論以未經許可製造可發射子彈具有殺傷
    力之改造手槍既遂罪一罪，法定刑除無期徒刑部分外，餘並
    加重其刑（公訴人認係想像競合犯，尚有未洽）。被告未經
    許可製造改造手槍後，進而持有所製造改造手槍之行為，其
    持有低度行為，為製造之高度行為所吸收；其製造改造手槍
    （既遂、未遂）前，持有槍管、槍身（含彈匣）、滑套、改
    造槍枝零件一包等槍枝主要組成零件之行為，係製造槍枝之
    階段行為，均不另論罪（同條例第8條第4項、第13條第4項
    ）。另被告未經許可，製造土造子彈半成品64顆、土造彈殼
    半成品85顆、均不具殺傷力之土造子彈36顆，觀其數量之多
    、型態非一，堪可認定顯非被告於同一時間，以單一行為接
    續製造，應係基於概括犯意，分批連續為之，為連續犯，而
    被告行為後，刑法第56條連續犯之規定，業於94年1月7日修
    正公布刪除，並於95年7月1日施行，則被告之犯行，因行為
    後新法業已刪除連續犯之規定，此刪除雖非犯罪構成要件之
    變更，但顯已影響行為人刑罰之法律效果，自屬法律有變更
    ，依新法第2條第1項規定，比較新、舊法結果，仍應適用較
    有利於被告之行為時法律即舊法論以連續犯。是核被告此部
    分所為，應依修正前刑法第56條規定，論以同條例第12條第
    5項、第1項之未經許可製造子彈未遂罪一罪，並先加重後減
    輕其刑。另被告行為後，修正後之刑法亦刪除第55條關於牽
    連犯之規定，被告上開其所犯未經許可製造可發射子彈具有
    殺傷力之改造手槍既遂罪、未經許可製造子彈未遂罪間，因
    槍枝必須有子彈始能發揮作用，被告製造子彈自係為槍枝發
    射之用，是前開二罪間，具有方法、目的之牽連關係，為牽
    連犯，依修正前即行為時之規定，應從一重論以未經許可製
    造可發射子彈具有殺傷力之改造手槍既遂罪；而依修正後之
    刑法既已刪除牽連犯之規定，則所犯上述各罪，應依數罪併
    罰之規定分論併罰。比較新舊法之規定，修正後之規定並非
    較有利於被告，依刑法第2條第1項前段之規定，應適用行為
    時之法律，即適用修正前刑法第55條牽連犯之規定，從一重
    之未經許可製造可發射子彈具有殺傷力之改造手槍既遂罪處
    斷，併此敘明。而被告所犯未經許可製造子彈未遂罪，雖未
    經起訴，惟與所犯未經許可製造可發射子彈具有殺傷力之改
    造手槍既遂罪間，既有牽連犯之裁判上一罪之關係，自為起
    訴效力所及，本院自得併予審判，亦併此敘明。至於公訴人
    認被告另有製造仿COLT廠1908CALIBER25型半自動手槍之槍
    砲主要組成零件含彈匣之槍身3枝、槍砲主要組成零件金屬
    滑套5只之犯行，涉犯同條例第13條第1項之罪云云一節，經
    查上開之物，均不能證明被告所製造，已如前述，是不能證
    明被告被訴此部分之犯罪，惟此部分核與前開被告所犯未經
    許可製造可發射子彈具有殺傷力之改造手槍既遂罪，有連續
    犯之裁判上一罪之關係，有如前述，是就此部分，自不另為
    無罪之諭知，附此敘明。
三、原審以被告犯罪事證明確，應予適用槍砲彈藥刀械管制條例
    第8條第1項、第12條第5項、第1項，刑法第11條前段、第2
    條第1項、第42條第3項前段、第38條第1項第1、2款、修正
    前刑法第55條、第56條等規定，並敘明審酌被告犯罪之動機
    及目的，未經許可製造槍彈，雖未持之犯罪，仍有危害社會
    治安可能，且犯後矢口否認犯行等一切情狀，量處被告有期
    徒刑8年6月，併科罰金新台幣15萬元，並就併科罰金部分諭
    知易服勞役之折算標準，復以扣案之仿M84型具有殺傷力之
    改造手槍一枝（含彈匣，槍枝管制編號：0000000000號），
    屬違禁物，而扣案之改造槍管15枝、及含彈匣之槍身3枝、
    槍枝滑套6個、改造槍枝零件1包，及土造子彈、子彈半成品
    、彈殼半成品、玩具金屬彈殼共197顆、改造彈頭半成品1包
    、玩具底火片1瓶、含火藥成分之黑色粉末1瓶（已由台南市
    警察局第一分局送往國防部聯合後勤司令部彈藥處處理，詳
    本院卷第89、91、92頁）等物，均為被告所有，分別係供製
    造槍枝、子彈犯罪所用之物，各應依刑法第38條第1項第1款
    、第2款規定宣告沒收。另敘明扣案之鑽頭1枝、邁鑫銑床機
    1部、游標卡尺1枝，雖係供被告製造槍枝、子彈所用之物，
    但為被告之父謝水得所有；而手提包一只，雖係被告所有，
    但非供被告製造槍枝、子彈犯罪所用之物，均無庸宣告沒收
    。本院經核原判決認事用法尚無違誤，量刑亦稱妥適。被告
    上訴意旨，否認未經許可製造槍、彈，檢察官上訴意旨，指
    摘原判決量刑過輕，均為無理由，應予駁回。
據上論結，應依刑事訴訟法第368條，判決如主文。
本案經檢察官邱克斌到庭執行職務。
中　　華　　民　　國　　96　　年　　9 　　月　　27　　日
                  刑事第二庭    審判長法　官  葉居正
                                      法　官  郭千黛
                                      法　官  洪碧雀
以上正本證明與原本無異。
如不服本判決，應於收受本判決後十日內向本院提出上訴書狀。
其未敘述上訴理由者並得於提起上訴後十日內向本院補提理由書
狀（均須按他造當事人之人數附繕本）「切勿逕送上級法院」。
　　　　　　　　　　　　　　　　　　　書記官  李梅菊
中　　華　　民　　國　　96　　年　　9 　　月　　28　　日
附錄本判決論罪科刑法條：
槍砲彈藥刀械管制條例第8條第1項
未經許可，製造、販賣或運輸鋼筆槍、瓦斯槍、麻醉槍、獵槍、
空氣槍或第4條第1項第1款所定其他可發射金屬或子彈具有殺傷
力之各式槍砲者，處無期徒刑或5年以上有期徒刑，併科新臺幣1
千萬元以下罰金。
槍砲彈藥刀械管制條例第12條第1項、第5項
未經許可，製造、販賣或運輸子彈者，處1年以上7年以下有期徒
刑，併科新台幣500萬元以下罰金。
第1項至第3項之未遂犯罰之。
